【裁判字號】    98,交聲,284
【裁判日期】    980826
【裁判案由】    聲明異議
【裁判全文】
臺灣屏東地方法院交通事件裁定         98年度交聲字第284號
原處分機關  交通部公路總局高雄區監理所屏東監理站
異  議  人  甲○○
即受處分人
上列受處分人因違反道路交通管理處罰條例案件，對於交通部公
路總局屏東監理站98年8 月14日所為之處分（屏監違字第82-NJ0
000000號），聲明異議，本院裁定如下：
    主  文
異議駁回。
    理  由
一、原處分意旨略以：異議人甲○○騎乘車牌號碼為2JS-716 號
    重型機車，於民國97年4 月28日14時58分許，行經高雄縣燕
    巢鄉○○路與鳳加路口時有「駕車行經有燈光號誌管制之交
    岔路口闖紅燈」之違規行為，經警以高警交字第NJ0000000
    號舉發違反道路交通管理事件通知單逕行舉發，而依違反道
    路交通管理處罰條例第53條第1 項規定，裁處罰鍰新臺幣（
    下同）4,500 元，並依同條例第63條第1 項記違規點數3點
    之處分。
二、異議意旨略以：伊並未住在戶籍地，故未收到舉發單，爰聲
    明異議，請求依最低金額裁罰等語。
三、按汽車（含機器腳踏車）駕駛人，行經有燈光號誌管制之交
    岔路口闖紅燈者，處1,800 元以上5,400 元以下罰鍰；汽車
    駕駛人有第53條情形者，記違規點數3 點，道路交通管理處
    罰條例第53條第1 項、第63條第1 項第3 款定有明文。又汽
    車駕駛人之行為經以科學儀器取得證據資料證明其行為違規
    ，當場不能或不宜攔截製單舉發者，得對汽車所有人逕行舉
    發處罰，道路交通管理處罰條例第7 條之2 第1 項第7 款，
    定有明文。另按「送達，於應受送達人之住居所、事務所或
    營業所為之。但在行政機關辦公處所或他處會晤應受送達人
    時，得於會晤處所為之。」、「於應送達處所不獲會晤應受
    送達人時，得將文書付與有辨別事理能力之同居人、受僱人
    或應送達處所之接收郵件人員。」、「送達，不能依前二條
    規定為之者，得將文書寄存送達地之地方自治或警察機關，
    並作送達通知書兩份，一份黏貼於應受送達人住居所、事務
    所、營業所或其就業處所門首，另一份交由鄰居轉交或置於
    該送達處所信箱或其他適當位置，以為送達。」、「前項情
    形，由郵政機關為送達者，得將文書寄存於送達地之郵政機
    關。」，行政程序法第72條第1 項、第73條第1 項、第74條
    第1 項、第2 項分別規定明確。再按民事訴訟文書之寄存送
    達，依92年2 月7 日修正公布、同年9 月1 日施行之民事訴
    訟法第138 條第2 項規定，自寄存之日起，經10日發生效力
    ，此因應受送達人未必能即時領取訴訟文書而知悉其內容，
    故特設此規定以保障其權益。行政程序法雖未如前述民事訴
    訟法增設第138 條第2 項規定，但基於保障應受送達人權益
    之同一理由，解釋上應認為有上開規定之類推適用。
四、依異議人所提聲明異議狀所載，異議人對其於前揭時、地騎
    乘機車行經有燈光號誌管制之交岔路口闖紅燈，並無任何爭
    執，僅辯稱：因未住在戶籍地，故未收到舉發單，請求依最
    低金額裁罰等語。然查本件原舉發機關逕行舉發而填製上開
    舉發通知單後，係向異議人住所地即屏東縣九如鄉○○村○
    ○街21之3 號以郵寄方式寄送，並指定到案期日為97年7 月
    10日，惟因未獲會晤本人亦無受領文書之同居人、受僱人或
    應送達處所之接收郵件人員，遂依上開行政程序法關於寄存
    送達之規定，於97年6 月19日將該舉發通知書寄存於東港郵
    局，並作送達通知書2 份，1 份粘貼於應受送達人門首，另
    1 份置於受送達處所信箱或適當位置，以為送達，此有卷附
    異議人之戶籍資料、上開舉發通知單之送達證書在卷可查。
    依據前引寄存送達之規定，該舉發通知書應於97年6 月29日
    合法送達異議人無誤。則異議人雖未實際接獲舉發通知書，
    然原舉發機關既係依上開法定程序送達，自己發生合法送達
    之效力，不因異議人實際上有無收受而有所異。至異議人稱
    其因為工作緣故，實際上居住於高雄市○○區○○路一巷26
    號，故認為上開舉發單應送達至該處等語，然異議人未曾辦
    理戶籍變更，亦未曾向監理機關請求變更住所或送達駕照或
    車籍地址，有其戶籍、駕駛執照基本資料、上開機車之車籍
    資料等附卷為憑，故其送達處所之變更顯無從為監理機關所
    知悉，監理機關自無送達至該址之能力及義務，異議人此項
    主張自難認為有理。
五、綜上所述，異議人有於前揭時、地駕車行經有燈光號誌管制
    之交岔路口闖紅燈，已堪認定，且查異議人係於98年8 月18
    日始至原處分機關到案陳述而申訴，顯已逾原指定到案日即
    97年7 月10日達60日以上，則原處分機關依上開規定及違反
    道路交通管理事件統一裁罰準表所定之標準，裁處罰鍰4,50
    0 元，並記違規點數3 點，於法並無不符，是異議人聲明異
    議，為無理由，應予駁回。
據上論斷，應依道路交通案件處理辦法第19條，裁定如主文。
中    華    民    國    98    年    8     月    26    日
                  交通法庭    法  官  莊鎮遠
如不服本裁定應於收受送達後五日內向本院提出抗告書狀敘述抗
告之理由抗告於台灣高等法院高雄分院。
中    華    民    國    98    年    8     月    26    日
                              書記官  林鴻仁


司法院資訊處製作；財團法人民間司法改革基金會備份。
